最高法院民事裁定　　　　　　　　　　110年度台上字第374號
上　訴　人　劉月嬌

訴訟代理人　施驊陞律師
被 上訴 人　劉嘉峰

　　　　　　乙○○
兼 上一 人
法定代理人　甲　○
上　一　人
訴訟代理人　蔡慶文律師
上列當事人間請求分割遺產（消滅公同共有關係）等事件，上訴
人對於中華民國109年2月26日臺灣高等法院臺中分院第二審判決
（108年度重家上字第9號），提起上訴，本院裁定如下：
    主  文
上訴駁回。
第三審訴訟費用由上訴人負擔。
    理  由
按上訴第三審法院，非以原判決違背法令為理由，不得為之。又
提起上訴，上訴狀內應記載上訴理由，表明原判決所違背之法令
及其具體內容，暨依訴訟資料合於該違背法令之具體事實，其依
民事訴訟法第469條之1規定提起上訴者，並應具體敘述為從事法
之續造、確保裁判之一致性或其他所涉及之法律見解具有原則上
重要性之理由，同法第467條、第470條第2 項定有明文。而依同
法第468 條規定，判決不適用法規或適用不當者，為違背法令；
依同法第469 條規定，判決有該條所列各款情形之一者，為當然
違背法令。是當事人提起上訴，如以同法第469 條所列各款情形
為理由時，其上訴狀或理由書應表明該判決有合於各該條款規定
情形之具體內容，及係依何訴訟資料合於該違背法令之具體事實
。如依同法第468 條規定，以原判決有不適用法規或適用法規不
當為理由時，其上訴狀或理由書應表明該判決所違背之法令條項
，有關解釋字號，或成文法以外之習慣或法理等及其具體內容，
暨係依何訴訟資料合於該違背法令之具體事實，並具體敘述為從
事法之續造、確保裁判之一致性或其他所涉及之法律見解具有原
則上重要性之理由。上訴狀或理由書如未依上述方法表明，或其
所表明者與上開法條規定不合時，即難認為已合法表明上訴理由
，其上訴自非合法。上開規定，依家事事件法第51條規定，於家
事訴訟事件準用之。本件上訴人對於原判決提起上訴，雖以該判
決違背法令為由，惟核其上訴理由狀所載內容，係就原審認定劉
居於民國91年10月30日死亡，上訴人及被上訴人之被繼承人劉春
林為其繼承人。上訴人主張其與被繼承人劉居於86年4 月29日就
系爭389 之11地號土地之買賣，業據臺灣高等法院臺中分院96年
度家上字第58號確定判決認定屬通謀虛偽意思表示而無效，劉居
從未贈與系爭389 之11地號土地予上訴人，上訴人主張其因與劉
居買賣、贈與之關係，請求被上訴人塗銷系爭389 之11地號土地
公同共有登記，回復上訴人所有，為無理由。上訴人不請求分割
遺產，僅以被上訴人繼承之債務多於財產，及其曾支出遺產管理
費，請求被上訴人將389之17地號土地公同共有登記、稅籍00000
000000號（原判決誤為000000000000號）房屋公同共有登記，均
予塗銷，並由上訴人單獨取得，亦屬無據。系爭 389之11地號土
地仍屬劉居之遺產，在分割前，上訴人無權請求被上訴人遷移祖
先牌位等取捨證據、認定事實之職權行使，指摘其為不當，而未
表明該判決所違背之法令及其具體內容，暨依訴訟資料合於該違
背法令之具體事實，並具體敘述為從事法之續造、確保裁判之一
致性或其他所涉及之法律見解具有原則上重要性之理由，難認其
已合法表明上訴理由。依首揭說明，應認其上訴為不合法。末查
，被上訴人乙○○（00年00月0 日生）為未成年人，以其母即被
上訴人甲○為法定代理人，而上訴人本件並非請求分割遺產，乙
○○與甲○間之利益並無衝突，毋庸依民事訴訟法第51條規定為
乙○○選任特別代理人，附此敘明。
據上論結，本件上訴為不合法。依家事事件法第51條，民事訴訟
法第481條、第444條第1 項、第95條、第78條，裁定如主文。
中    華    民    國   111    年    3     月    10    日
                      最高法院民事第七庭
                          審判長法官  林  恩  山  
                                法官  邱  瑞  祥  
                                法官  黃  麟  倫  
                                法官  吳  美  蒼  
                                法官  吳  青  蓉  
本件正本證明與原本無異
                                      書  記  官  
中    華    民    國   111    年    3     月    17    日